臺灣臺中地方法院臺中簡易庭民事判決
110年度中簡字第2349號
原      告  富邦產物保險股份有限公司

法定代理人  羅建明  
訴訟代理人  沈里麟  
            陳國政  
            莊子賢律師
被      告  張于甚  
訴訟代理人  張宥姞  
上列當事人間請求損害賠償事件，經本院於民國110年11月12日
言詞辯論終結，判決如下：
    主    文
被告應給付原告新臺幣350,000元，及自民國110年5月18日起至
清償日止，按年息百分之五計算之利息。
訴訟費用新臺幣3,750元由被告負擔。
本判決得假執行。
    事 實 及 理 由
一、原告主張：
　㈠被告於民國107年3月16日15時2分許，無照騎乘車牌號碼000-
    000號車，行經臺中市○○區○○○路○段00號前時，因駕駛不慎
    之過失發生交通事故，致其後座搭載之乘客即訴外人萬忠誠
    受有體傷，案經臺中市政府警察局交通警察大隊第五分隊派
    員處理在案。又本件事故共同肇事之2795-P3號車，已向第
    三人第一產物保險股份有限公司投保強制汽車責任保險，事
    故發生時尚在保險期間中，經請求權人萬忠誠出面請求辦理
    理賠，且經第三人第一產物保險股份有限公司查證屬實，即
    依強制汽車責任保險法及保險契約賠付萬忠誠之請求，因受
    害人萬忠誠受有外傷性顱內出血及顱骨骨折併氣腦、顏面骨
    骨折、右前臂橈骨合併尺骨開放性骨折、硬腦膜下積水等傷
    害，經手術治療後現雙側肢體偏癱、中樞神經遺顯著障礙、
    無工作能力、需24小時專人照護，係符合強制汽車責任保險
    殘廢給付標準表障害項目2-3項第三等級，中樞神經系統機
    能遺存顯著障害，終身無工作能力，為維持生活必要之日常
    生活活動尚可自理；據此第三人第一產物保險股份有限公司
    賠付其殘廢給付新臺幣（下同）1,400,000元、醫療看護費
    用等19,023元，共合計1,419,023元。
  ㈡查被告騎乘車號000-000號車係投保於原告，另上揭共同肇事
    之車號000-0000號車係投保於第三人和泰產物保險險公司，
    另一自小客車係無號牌無法查究；就本件車禍事故先由第三
    人第一產物保險股份有限公司（下稱第一產物保險）賠付受
    害人後，再依強制汽車責任保險法第36條第1項第1款及同條
    第2項規定向第三人和泰產物保險股份有限公司、財團法人
    汽車交通事故特別補償基金及原告請求負擔理賠殘廢給付金
    額四分之一給付之責任；據此原告已賠付350,000元予第一
    產物保險公司。再依強制汽車責任保險法第29條第1項第5款
    及強制汽車責任保險單條款第5條第1項第5款之規定，被保
    險汽車發生汽車交通事故，加害人有違反道路交通管理處罰
    條例第21條或第21條之1規定而駕車者，保險人依規定給付
    保險金後，得在給付金額範圍內，代位行使請求權人對加害
    人之請求權。本件事故中，經原告查證得之，被告張于甚於
    案發時未達考照年齡，顯為無照駕車肇事，自應負擔賠償之
    責。原告於賠付上開款項後，依法取得向被告求償之權利，
    為此，爰依侵權行為及保險代位之法律關係提起本件訴訟等
    語。並聲明如主文第1項所示。
二、被告則以：已逾2年時效，伊應毋庸賠償。並聲明：原告之
    訴駁回。
三、得心證之理由
  ㈠原告主張被告於107年3月16日15時2分許，無照騎乘車牌號碼
    000-000號車，行經臺中市○○區○○○路○段00號前時，因駕駛
    不慎之過失發生交通事故，致其後座搭載之乘客即訴外人萬
    忠誠受有體傷，經萬忠誠向第一產物保險公司申請強制汽車
    責任險理賠後，第一產物保險公司再向原告請求分攤四分之
    一之責任，據此原告已賠付350,000元予第一產物保險公司
    等情，業據提出道路交通事故當事人登記聯單、初步分析研
    判表、保險計算書、診斷證明書、強制汽車責任保險殘廢給
    付標準表及賠付資料查詢畫面等件為證，並有本院依職權調
    閱之台中市政府警察局第五分局本件道路交通事故調查卷宗
    （含道路交通事故現場圖、道路交通事故調查報告表（一）
    （二）、道路交通事故談話紀錄表、酒精測定紀錄表、自首
    情形紀錄表、道路交通事故補充資料表、現場照片、初步分
    析研判表等資料等）查核無訛，且為到庭之被告所不爭執，
    堪信原告主張之事實為真正。
　㈡按汽車、機車或其他非依軌道行駛之動力車輛，在使用中加
    損害於他人者，駕駛人應賠償因此所生之損害。但於防止損
    害之發生，已盡相當之注意者，不在此限，民法第191 條之
    2 定有明文。其立法理由係因近代交通發達，而因動力車輛
    肇事致損害人之身體或財產者，日見增多，乃增定本條，凡
    動力車輛在使用中加損害於他人者，駕駛人即應賠償因此所
    生之損害。亦即以舉證責任倒置之方式，由法律推定駕駛人
    侵害他人之行為係出於過失，倘駕駛人欲主張免責事由，則
    須證明其對於防止損害之發生，已盡相當之注意，積極為防
    止損害之發生而有所作為，仍不免發生損害。準此，被害人
    依民法第191 條之2 規定，請求動力車輛之駕駛人賠償損害
    時，僅須證明其損害係因駕駛人使用該動力車輛時，侵害其
    權利，亦即損害之發生與駕駛人使用動力車輛之間有因果關
    係即可，至駕駛人於交通事故之發生，是否有過失，則不待
    被害人舉證。本件被告於前揭時、地，駕駛機車碰撞路邊靜
    止之案外車輛致其同車後座之訴外人萬忠誠受有傷害，而訴
    外人萬忠誠受有傷害顯然係被告使用機車時侵害其權利而發
    生，被告之駕駛行為與萬忠誠受有傷害所受損害間，自存有
    相當因果關係，揆諸上開說明，本即應推定被告之駕駛行為
    係有過失。又查，系爭事故之肇事原因，業經臺中市政府警
    察局初步分析研判認為係被告行駛時，有超速行為及無照駕
    駛所致，此有臺中市政府警察局道路交通事故初步分析研判
    表在卷可稽（見中簡卷第87頁），足認本見損害之發生，係
    因被告違反道路速限行駛及無照駕駛之規定所致，應堪認定
    ，而被告對於防止損害之發生，已盡相當之注意乙節，復未
    能提出有利證明，揆諸上開說明，原告主張被告就本件事故
    之發生應負擔過失賠償責任，即非無由。基此，本件被告駕
    駛車輛不慎擦撞路邊停車之案外車輛致其同車後座之訴外人
    萬忠誠受有傷害，自應負損害賠償之責。
  ㈢次按因故意或過失，不法侵害他人權益者，負損害賠償責任
    ；不法侵害他人之身體或健康者，對於被害人因此喪失或減
    少勞動能力或增加生活上之需要時，應負損害賠償責任，民
    法第184條第1項前段、第193條第1 項分別定有明文。又保
    險人於被保險汽車發生汽車交通事故時，依本法規定對請求
    權人負保險給付之責；本保險之給付項目如下：二、失能給
    付；被保險人有下列情事之一，致被保險汽車發生汽車交通
    事故者，保險人仍應依本法規定負保險給付之責。但得在給
    付金額範圍內，代位行使請求權人對被保險人之請求權：五
    、違反道路交通管理處罰條例第21條或第21條之1規定而駕
    車；汽車駕駛人，有下列情形之一者，處6,000元以上12,00
    0元以下罰鍰，並當場禁止其駕駛：一、未領有駕駛執照駕
    駛小型車或機車；強制汽車責任保險法第29條第1項第5款及
    道路交通管理處罰條例第21條第1項第1款亦分別定有明文。
    本件被告無照於前揭時、地駕駛機車，致訴外人萬忠誠受傷
    ，對訴外人萬忠誠所受損害自應負過失侵權行為之損害賠償
    責任，已如前述。而本案已由萬忠誠向第一產物保險公司申
    請強制汽車責任險理賠後，再由第一產物保險公司向原告請
    求分攤四分之一之責任，據此原告已賠付350,000元予第一
    產物保險公司（見本院卷第47頁），則依上揭說明，原告於
    其分攤範圍內，給付保險金後，得在給付範圍內，代位請求
    被告給付350,000元，自屬有據。
  ㈣再按前項保險人之代位權，自保險人為保險給付之日起，二
    年間不行使而消滅；強制汽車責任保險法第29條第2項定有
    明文。前開規定所稱之「自保險給付之日起算2年」時點，
    與民法第197 條所規定之「自請求權人知有損害及賠償義務
    人時起算2 年」即有所不同，解釋上自應認為強制汽車責任
    保險法係針對民法侵權行為請求權之消滅時效之起算點另設
    規定，按特別法應優先適用之法理，該條文應優先於民法第
    197條而適用，否則如以保險人所代位之請求權本身仍適用
    於民法第197條規定，本質上即等同架空前開強制汽車責任
    保險法第29第2項之特別規定，故保險人於向受害人給付保
    險金後，即得於2年內向被保險人代位請求損害賠償。況被
    保險人有強制汽車責任保險法第29條第1項第1至5款所規定
    之情事之一，致被保險汽車發生交通事故，均屬於被保險人
    之惡意或不正行為，此種惡意及不正之駕駛行為猶令保險人
    負保險給付之責，係屬對受害人特別保障之立法，為平衡保
    險人之利益，使保險人之代位權自其給付之日起算2年，自
    有立法上之特別考量，而符合公共利益及立法本旨，為貫徹
    保障弱勢受害人，懲罰惡意及不正駕駛，並平衡保險人之利
    益。本件原告係於109年6月2日理賠保險給付予訴外人萬忠
    誠，有理賠紀錄在卷可佐（見本院卷第47頁），而原告係於
    110年4月20日提起本訴，亦有本院本院收文章戳在卷可稽（
    見本院卷第17頁），並未超過強制汽車責任保險法第29條第
    2項規定之自保險給付時起2年時效。是被告辯稱原告之本件
    請求權已罹於時效云云，要無可採。
　㈤末按給付有確定期限者，債務人自期限屆滿時起，負遲延責
    任；給付無確定期限者，債務人於債權人得請求給付時，經
    其催告而未為給付，自受催告時起，負遲延責任。其經債權
    人起訴而送達訴狀，或依督促程序送達支付命令，或為其他
    相類之行為者，與催告有同一之效力，民法第229條第1 項
    、第2 項分別定有明文。又按遲延之債務，以支付金錢為標
    的者，債權人得請求依法定利率計算之遲延利息。但約定利
    率較高者，仍從其約定利率；應付利息之債務，其利率未經
    約定，亦無法律可據者，週年利率為百分之5，民法第233條
    第1項、第203條亦分別明定。查原告對被告之侵權行為損害
    賠償債權，核屬無確定期限之給付，既經原告提起本件民事
    訴訟，且起訴狀繕本於110年5月17日合法送達被告（送達證
    書見本院卷第113頁），則原告請求被告自起訴狀繕本送達
    被告之翌日即110年5月18日起至清償日止，按週年利率百分
    之5計算之遲延利息，核無不合，應予准許。
四、綜上所述，原告本於侵權行為及保險代位法律關係，請求被
    告給付350,000元及自起訴狀繕本送達翌日即110年5月18日
    起至清償日止，按年利率百分之5計算之利息，為有理由，
    應予准許。
五、本件事證已臻明確，兩造其餘攻擊防禦方法及所舉證據，經
    審酌結果，與本件判決結論均無影響，爰不一一論述，附此
    敘明。
六、本件係就民事訴訟法第427條第1項訴訟適用簡易程序為被告
    敗訴之判決，爰依民事訴訟法第389條第1項第3款規定，依
    職權宣告假執行。
七、訴訟費用負擔之依據：民事訴訟法第78條。
中　　華　　民　　國　　110 　年　　12　　月　　17　　日
                      臺灣臺中地方法院臺中簡易庭
                                  法　官　張清洲
以上為正本係照原本作成。
如不服本判決，應於送達後20日內，向本院提出上訴狀並表明上
訴理由，如於本判決宣示後送達前提起上訴者，應於判決送達後
20日內補提上訴理由書（須附繕本）。如委任律師提起上訴者，
應一併繳納上訴審裁判費。
中　　華　　民　　國　　110 　年　　12　　月　　17　　日
                                  書記官  何惠文